---
title: "Enunciados Trabajo 1"
author: "Daniel Limón"
date: "2025-10-22"
output:
  pdf_document: default
  html_document: default
---

```{r setup, include=FALSE}
knitr::opts_chunk$set(echo = TRUE)
```


# Enunciados Daniel Limón

## Problema 1:

### Matriz:

|       | E1 | E2 | E3 |
|:------|---:|---:|---:|
| **A1**| 220|  90| -40|
| **A2**| 160| 120|  40|
| **A3**| 110|  80|  60|

```{r, eval=FALSE}
tabla1 <- matrix(
  c(220, 90, -40,
    160,120,  40,
    110, 80,  60),
  nrow = 3, byrow = TRUE,
  dimnames = list(
    c("A1","A2","A3"),
    c("E1","E2","E3")
  )
)


```




## Problema 2:

Una tienda online con sede en Sevilla debe elegir proveedor logístico para la campaña de invierno. Los resultados económicos dependen de la incertidumbre de la demanda (pico, estable o baja). Se consideran tres alternativas contractuales. Los valores son beneficio neto en miles de € (objetivo: maximizar).

### Alternativas
- **B1. Contrato Fijo:** tarifa plana mensual alta; bajo coste variable; poca flexibilidad.
- **B2. Contrato Flexible:** sin mínimo mensual; coste variable alto; buena adaptación a picos.
- **B3. Híbrido:** fijo moderado + variable medio; equilibrio entre coste y flexibilidad.

### Estados de la naturaleza
- **F1. Pico de demanda**
- **F2. Demanda estable**
- **F3. Demanda baja**

### Matriz de pagos (k€)

|            | F1 | F2 | F3 |
|:-----------|---:|---:|---:|
| **B1 Fijo**     | 180|120| 50|
| **B2 Flexible** | 150|110| 70|
| **B3 Híbrido**  | 165|125| 60|



```{r, eval=FALSE}

tabla2 <- matrix(
  c(180,120, 50,
    150,110, 70,
    165,125, 60),
  nrow = 3, byrow = TRUE,
  dimnames = list(
    c("B1_Fijo","B2_Flexible","B3_Hibrido"),
    c("F1_Pico","F2_Estable","F3_Baja")
  )
)
